【裁判字號】    90,上訴,3966
【裁判日期】    901221
【裁判案由】    偽造貨幣等
【裁判全文】
臺灣高等法院刑事判決                            九十年度上訴字第三九六六號
    上  訴  人
    即  被  告  乙○○
右上訴人因偽造貨幣等案件，不服臺灣板橋地方法院八十九年度訴字第一三二二號，
中華民國九十年六月十四日第一審判決（起訴案號：臺灣板橋地方法院檢察署八十九
年度偵字第一一二一八號）提起上訴，本院判決如左：
    主  文
原判決撤銷。
本件免訴。
    理  由
一、公訴意旨略以：被告乙○○明知綽號「小華」之王國誠（所涉偽造貨幣犯行，前
    經台灣板橋地方法院以八十九年度訴字第一七八號刑事判決判處有期徒刑六年六
    月在案）於民國八十八年七月上旬某日，在臺北縣中和市某處，交付之新臺幣仟
    元紙鈔及百元紙鈔係偽鈔，竟基於為自己不法所有之意圖，於八十八年七月十一
    日晚上十時五十分許，騎乘楊非向丙○○購得之ＰＱＺ－五七八號重型機車，至
    臺北市○○○路三十六之六十五號「震旦通訊行」，趁該店即將打烊之際，向該
    店店長甲○○佯稱欲購買MOTOROLA V3688型之行動電話一支（價值新臺幣三萬零
    八百元），並要求將該行動電話拿至店外門口交付，乙○○取得行動電話後，即
    將新臺幣仟元偽鈔三十張持以給付甲○○而使用，旋趁其未及發覺之際，迅速騎
    車離去，故認被告涉犯刑法第一百九十六條第一項行使偽造貨幣罪及刑法第三百
    三十九條第一項詐欺取財罪等語。
二、上訴人即被告乙○○於原審對於右揭時地行使偽造仟元紙鈔購買行動電話之犯罪
    事實坦承不諱，且經被害人甲○○於警訊及偵查中證述明確（詳偵查卷十頁、十
    一頁、二十六頁、二十七頁）指述綦詳，並有被告乙○○行使所用之仟元偽鈔三
    十張扣案可資佐證，而上開扣案之仟元紙鈔，經送驗結果，確屬偽造無訛，亦有
    內政部警政署刑事警察局九十年三月十九日刑鑑字第三六五三六號鑑驗通知書附
    在卷可稽（詳原審卷第一二五至一三Ｏ頁），是被告乙○○行使偽造貨幣之犯行
    ，事證明確，堪以認定。
三、按案件曾經判決確定者，應諭知免訴之判決，刑事訴訟法第三百零二條第一款定
    有明文。又訴訟上所謂一事不再理之原則，關於實質上一罪或裁判上一罪，亦均
    有其適用，最高法院六十年台非字第七七號著有判例。
四、惟查：被告乙○○於民國八十八年七月上旬，在不詳地點，收集明知綽號「小華
    」王國誠之成年男子所交付之千元及百元新台幣偽鈔後，基於意圖供行使之用而
    交付於人之概括犯意（一）先於八十八年七、八月時，交付於明知偽鈔之洪勝義
    二次千元偽鈔，一次七、八張，一次十幾張，總共二十張。又於八十八年十月十
    一日，交付千元偽鈔二張予明知偽鈔之蘇義超；另外在八十八年十月初，交付於
    明知偽鈔之周明輝二次千元偽鈔，一次五張、一次十張（周明輝將其中三張交付
    於李澤民）。（二）於八十八年七月十四日二時二十分許，在臺北市○○○路、
    成都路口時，為警臨檢查獲，並扣得鈔票號碼為DR三九八四九四EU之千元偽鈔共
    三十六張；又於八十八年十月十一日下午，在臺北縣永和市○○路七十三號五樓
    之十五香香賓館五二八室被查獲，當時被查獲鈔票號碼為DL二四一一六一AW之千
    元偽鈔共六十一張、鈔票號碼為DP一七八八三五BZ之百元偽鈔三張及CT七三五二
    二三EZ之百元偽鈔一張；又於八十八年十月二十四日，在臺北縣中和市○○路二
    六五巷十四弄一之三號四樓被查獲六十二張千元偽鈔（其中鈔票號碼左邊為DL二
    四一一六一AW、右邊為DQ二四一一六一AW之千元偽鈔共三十七張、左邊為DL二四
    一一六一AV、右邊為DQ二四一一六一AW之千元偽鈔共十七張、左右邊均為CR○八
    六○三九EZ之千元偽鈔共七張、左右邊FB均為DL五七二八五○EX之千元偽鈔共二
    張，合計六十二張千元偽鈔，經台灣板橋地方法院於八十九年五月十九日以八十
    八年度訴字第一五二七號判決「乙○○連續意圖供行使之用，而交付偽之通用紙
    幣，處有期徒刑三年六月，扣案之千元偽鈔五十九張、百元偽鈔四張均沒收」，
    且於八十九年六月十二日判決確定，此有台灣板橋地方法院八十八年度訴字第一
    五二七號判決一份及台灣高等法院被告全國前案紀錄表一紙在卷可證。
五、按刑法第一百九十六條第一項之犯罪態樣有三，其一為單純行使偽造變造幣券罪
    ，次為意圖供行使之用而收集偽造變造幣券罪，其三為意圖供行使之用而交付偽
    造變造幣券罪，而所謂意圖供行使之用而收集或交付偽造變造幣券，以行為人有
    供行使之用之意圖為前提，至於收集與交付於人，雖係二種不同之犯罪行為，然
    在法律上，均以意圖供行使為要件，是收集或交付後，而有行使之行為，在行為
    階段上言，交付為收集之高度實害行為，行使為交付之高度實害行為，依高度行
    為吸收低度行為之法理，均應論以行使罪。本案被告乙○○於八十八年七月十二
    日在台北縣中和市○○路東帝士大廈，以一萬元向王國誠購買十萬元之偽鈔，後
    至八十八年八月二十日止，復經王國誠免費贈予偽鈔二十萬元各三次一事，業據
    被告乙○○於王國誠為被告之台灣板橋地方法院八十九年度訴字第一七八號案內
    證述屬實，此有台灣板橋地方法院八十九年度訴字第一七八號判決附於八十八年
    度偵字第一一二一八號卷第三十一頁可證，既然被告乙○○，係意圖供行使之用
    而收集偽造幣券罪，則其後於八十八年七月十四日持偽幣購買行動電話，即屬行
    使偽造幣券罪，而其先前之意圖供行使之用而收集偽造幣券罪之低度行為，應為
    其後之行使偽造幣券罪所吸收，再被告乙○○將意圖供行使之用所收集之偽鈔，
    於八十八年七、八月間先後二次交付於明知為偽鈔之洪義勝，即屬意圖供行使之
    用而交付偽造幣券罪，其先前意圖供行使之用而收集偽造幣券罪之低度行為，應
    為其後之意圖供行使之用而交付偽造幣券罪之高度行為所吸收，然被告乙○○所
    行使之偽造幣券與所交付予洪義勝之偽造幣券，均是同一來源，即自王國誠處收
    集而來，今被告乙○○意圖供行使之用自王國誠處收集偽造幣券，後意圖供行使
    之用交付予洪義勝偽造幣券罪部分，既經判決有罪確定，已如前述，則本案中被
    告意圖供行使之用而收集偽造幣券之低度行為，已於另案判決中被認定為低度犯
    罪行為，則本案與前開確定案件，自屬實質上一罪關係，揆諸前揭說明，自應為
    免訴判決之諭知。
六、原審以被告於台灣板橋地方法院八十八年度訴字第一五二七號確定判決中係被認
    定為意圖供行使之用，交付偽造幣券罪，而本案被告係行使偽造幣券罪，而認為
    「行使」與「意圖供行使之用交付」，此二行為構成要件不同，故為二罪，疏未
    注意兩案中之低度行為即「意圖供行使之用而收集偽造幣券罪」之犯罪事實均相
    同，是兩案有實質上一罪關係，上訴人即被告上訴指摘原審未為免訴判決之諭知
    有所不當，被告之上訴為有理由，自應由本院將原判決撤銷，並不經言詞辯論，
    逕為免訴判決之諭知。
據上論斷，應依刑事訴訟法第三百六十九條第一項前段、第三百六十四條、第三百零
二條第一款、第三百零七條判決如主文。
中    華    民    國     九十     年      十二      月       二十一     日
                          臺灣高等法院刑事第十八庭
                              審判長法  官  吳      敦
                                    法  官  吳  明  峰
                                    法  官  劉  慧  芬
右正本證明與原本無異。
如不服本判決應於收受送達後十日內向本院提出上訴書狀，其未敘述上訴之理由者並
得於提起上訴後十日內向本院補提理由書（均須按他造當事人之人數附繕本）。
                                    書記官  鎖  瑞  嶺
中    華    民    國     九十     年      十二      月       二十四     日


司法院資訊處製作；財團法人民間司法改革基金會備份。
